【裁判字號】    90,上易,1376
【裁判日期】    900622
【裁判案由】    竊盜
【裁判全文】
臺灣高等法院刑事判決                            九十年度上易字第一三七六號
    上  訴  人  臺灣板橋地方法院檢察署檢察官
    上  訴  人
    即  被  告  庚○○
    上  訴  人
    即  被  告  戊○○
    右二人共同
    選任辯護人  林月雪
                江鶴鵬
    上  訴  人
    即  被  告  丙○○
右上訴人因竊盜案件，不服臺灣板橋地方法院八十九年度易字第四三○一號，中華民
國九十年二月二十日第一審判決（起訴案號：臺灣板橋地方法院檢察署八十九年度偵
字第一六三一一號）提起上訴，本院判決如左：
  主  文
原判決撤銷。
庚○○結夥三人以上竊盜，累犯，處有期徒刑捌月。
戊○○、丙○○結夥三人以上竊盜，各處有期徒刑陸月，如易科罰金，均以佰元折
算壹日。
    事  實
一、庚○○前曾涉犯賭博、詐欺、搶奪及傷害等案件，其中於民國（下同）八十五年
    間，因搶奪案件，經法院判處有期徒刑五月，緩刑四年確定，嗣經撤銷緩刑，於
    八十八年九月十三日入監服刑，甫於八十九年二月十二日執行完畢。詎猶不知悔
    改，復與其同居人戊○○共同意圖為自己不法之所有，並基於竊盜之犯意聯絡與
    行為分擔，於八十九年六月四日下午四時許，先由庚○○駕駛其友人所有（起訴
    書誤載為庚○○所有）之車號ＨＳ─六六五三號自用小貨車搭載戊○○，駛至丙○○所任職位於臺北縣三峽鎮○○路○段一五四號之共益水泥製品廠內，庚○○
    夫婦即共同將置於地上之廢鐵搬運上車，丙○○則基於幫助之犯意，幫忙搬運廢
    鐵上車，庚○○夫婦旋於得手後離去；庚○○及戊○○嗣於晚上七時許再進入工
    廠，共同接續竊取至於該廠後廠房外東北方之鍍鋅角鐵、前廠房內之鋼板及水泥
    模具，丙○○仍承前開幫助之犯意，幫忙搬運小鐵條上車，並示意目擊之泰勞不
    要說出去，庚○○及戊○○得手後約於晚上八時三十分許由庚○○駕駛原車離開
    。共計接續多次竊得該工廠之鋼板一百六十塊（規格：長520mm ×寬760mm ×厚
    9mm ）、鍍鋅角鐵四十支（規格：長270 mm×寬5mm×厚5mm）及空心磚製造模具
    三組，嗣因當時適在該工廠內見聞上情之泰國籍勞工PLESRI RONAKORN、SUKSAKE
    -T PRAJUAB、KHOT PROM ANAN及FAIKLANG TEM等人，於翌日將上情告知該工廠經
    理丁○○，始報警循線查悉上情。
二、案經臺北縣警察局三峽分局報告臺灣板橋地方法院檢察署檢察官偵查起訴。
    理  由
一、被告之辯解：
    訊據被告庚○○、戊○○及丙○○三人均矢口否認有竊盜犯行，被告庚○○辯稱
    ：伊當時下午四點多駕駛上開自用小貨車赴乙○○○○，係為尋訪綽號「阿山」
    （羅振山）之友人介紹工作，車上有座伊太太被告戊○○，伊去時有看到泰勞在
    做事，伊進去工廠後，有找到被告丙○○，伊問被告丙○○「阿山」在不在，被
    告丙○○跟伊說甲○○○已離職了，伊等乃逕行離去，並無竊盜情事云云；被告
    戊○○辯稱：伊當時雖有搭乘被告庚○○所駕駛之自用小客車至乙○○○○，惟
    因身體不適並未下車，車子也沒有到工廠內，亦無竊盜情事云云；被告丙○○辯
    稱：被告庚○○有進來問泰勞，但泰勞聽不懂他說什麼，被告庚○○就問伊，說
    要找「阿山」，伊說已離職，當時伊喝酒醉，因那時是休息時間，伊就去休息了
    等語。又稱：伊當時係在家中睡覺，並未在乙○○○○內，亦無竊盜情事云云。
    共同選任辯護人另為被告庚○○、戊○○辯護稱：泰勞聽不懂國語，丙○○不會
    說國語，丙○○又如何警告他們「不要說出去」，證人己○○稱鋼板及空心模具
    均在廠房，有工作機台擋住看不到，案發當天灌製水泥製品是羅那空、阿庭、阿
    男，銲鐵是阿傑及查德利，當天泰勞均在上班，若依己○○所繪現場圖，下午四
    時許泰勞尚在上班時間，失竊角鐵係在泰勞灌製水泥製品工作區廠房後面，泰勞
    在工作如何能目擊被告行竊角鐵，若是泰勞下班時外出回工廠見到，依阿傑所言
    八時三十分自外回來，見被告在行竊鋼板、角鐵，但阿庭則證稱被告在八時三十
    分已經將車停在廠房沿外道路與丙○○閒聊一會即離去，而泰勞沒有看見，泰勞
    既然無法看到，又如何知被告行竊鋼板，況證人阿庭、羅那空在原審均證稱沒看
    見被告行竊空心磚模具，依證人己○○證述，因失竊物品較粗重，認為不會失竊
    ，故工廠未僱用守衛，空心模具約七、八十公斤，須二人搬，鋼板每塊約三十二
    公斤，被告彭秀琴身體瘦弱，又脊椎受傷，根本無法使力，而案發當天身體不適
    ，只坐在車上等，根本未下車，被告庚○○一人亦無法搬運上開物品，證人丁○○證稱四月五月工廠未失竊，由此可知，證人之證詞相互矛盾不足採信；又案發
    當天四時許被告庚○○、戊○○開車至告訴人工欲找羅振山，找不到，被告三人
    如何於前揭時、地接續竊取上開鋼板、鍍鋅角鐵及空心磚製造模具之羅振山隨即
    離去，約五點多回家被告戊○○即準備做晚餐，被告彭秀琴即未出外，而被告庚○○則是在吃晚餐過後出外，隨即在八點多回來等語。
二、認定犯罪事實所憑之證據及其認定之理由：
（一）右揭事實，迭據證人即案發當時適在上開工廠內見聞事實發生經過之泰國籍勞
      工PLESRI RONAKORN（以下稱羅那空）、SUKSAKET PRAJUAB（以下稱阿傑）、
      KHOT PROM ANAN（以下稱阿男）三人於警訊時及偵查中證述屬實（見偵查卷第
      十一頁至第十八頁），並經證人羅那空及當時亦在上開工廠內見聞事發經過之
      泰國籍勞工FAIKLANG TEM（以下稱阿庭）於原審審理時到庭結證屬實（見原審
      卷第四十二頁至第四十五頁、第六十三頁）。而乙○○○○當時計有鋼板一百
      六十塊（規格：長520mm ×寬760 mm ×厚9mm）、鍍鋅角鐵四十支（規格：長
      270 mm×寬5mm×厚5mm）及空心磚製造模具三組失竊一節，亦迭據證人即該廠
      經理丁○○於警訊時、偵查中、原審審理及本院調查時證述綦詳（見偵查卷第
      九頁反面、第四十一頁，原審卷第三十頁、第五十三頁，本院卷第五十六頁）
      ，並有該等物品之樣本照片六幀附卷可稽（見原審卷第五十五頁至第五十七頁
      ）。參諸被告庚○○及戊○○二人嗣經警方依前述多名泰國籍勞工指述之車號
      ，循線查出彼等為上開自用小貨車之使用者後，一致供承彼等於案發當日確有
      前往乙○○○○等語，以及供承斯時並有帶同彼等所生之男童歐嘉明（八十三
      年十月十五日生）前往乙○○○○等語（見偵查卷第三頁反面、第五頁反面）
      ，又與前述多名泰國籍勞工就此部分證述之細節相符，堪認證人PLESRI RONAK
      -ORN、SUKSAKET PRAJUAB、KHOT PROM ANAN及FAIKLANG TEM四人分別於警訊時
      、偵查中及原審審理時證述之內容確與事實相符，被告三人空言否認，均顯屬
      事後圖卸推托之詞，要無足採。
（二）又證人即乙○○○○廠長己○○於本院調查中到庭證稱：「有五個泰勞看到：
      ：星期日下午四時有看到車子進來．．．三個泰勞在做水泥製品，水泥製品是
      在被告丙○○的後方，有二個泰勞在銲鐵的工作區做銲鐵」等語（見本院卷第
      五十六頁）；參諸證人阿男於警訊中證稱：「我是於八十九年六月四日下午十
      六時左右見乙部自小貨車，車號ＨＳ－六六五三進入工廠內下車，有乙對中年
      男女，並帶一名年約五歲之小男孩，男的約五十歲，身高約一六五公分，女的
      約四十五歲，身高約一五０公分，與工廠內員工叫丙○○之工人，比手畫腳，
      不知講些什麼，於四日二十時許，我及另兩名外勞從工廠外面進入廠內時，正
      看見丙○○及下午所見之一對男女正搬運公司之鋼板及鍍鋅角鐵上車，直到二
      十一時三十分才搬運完畢離開」；「吳某沒有搬東西，那對男女在搬東西時，
      吳某正坐在公司樓梯口喝酒，直到那對男女搬運東西完畢後，吳某告訴我們說
      不要說出去此句話」（見偵查卷第十八頁）；證人阿庭於原審調查中證稱：「
      在當天晚上八點多我還在工廠銲鐵，結果就看到現在庭上的庚○○及戊○○開
      著一輛小貨車，他們就在我旁邊把鐵條、鐵塊等搬上車，一直到他們二人要離
   開時，我才看到丙○○幫忙他們拿小鐵條上車，他們大約是晚上七點左右開車
      進來工廠，然後就一直搬，我在八點時還有看一下錶，然後在八點半時，他們
      搬完後就先把車子開到工廠外面停著，然後在工廠內騎樓下和丙○○聊天，他
      們聊了一會就走了，當天我只看到他們載這一次」（見原審卷第四十四頁）；
      證人阿傑於警訊中證稱：「於八十九年六月四日下午十六時左右，我看見一輛
      自小貨車，車號ＨＳ－六六五三進入工廠內，下車時是一對中年男女，還帶著
      一名年約五歲之小男生，他們一進來工廠內就直接搬地上一些廢鐵上車，這時
      我看見丙○○一邊幫他們搬，一邊和他們比手畫腳，講一些事情，沒多久那一
      對男女就駕車離去。到了晚上二十時三十分左右，我和另一位泰勞叫做KHUTRO
      -M外出理髮回來時，又看見那一對男女和小孩正在搬運公司的鋼板和鍍鋅角鐵
      ，而丙○○則在一旁樓梯口喝酒，一直到晚上二十一時三十分許，那一對男女
      和小孩才駕車離去」云云（見偵查卷第十五頁反面）；證人羅那空於警訊中證
      稱：「八十九年六月四日下午十六時左右，我看見一輛小貨車號ＨＳ－六六五
      三，進入工廠內下車：：他們一進來工廠就直接搬工廠地上一些廢鐵上車，這
      時我看見丙○○和他們在比手畫腳，講一些事情，沒多久之後，那一對男女就
      駕車離去。之後，丙○○有叫我們將看到的事情不要說出去。到了晚上二十時
      左右我到外面買東西回到工廠時，又看見那一對男女和小孩子正在搬運公司的
      鋼板和鍍鋅角鐵，而丙○○則去距離十公尺左右的樓梯口喝酒，一直到晚上二
      十一時三十分左右那對男女和小孩才駕車離去」云云（見偵卷第十一頁反面）
      ，又稱：「四日二十時許，我及另兩名外勞從工廠外面進入廠內時正看見丙○○與下午看見那對男女正搬運公司之鋼板及鍍鋅角鐵上車，直到二十一時三十
      分才搬運完畢離開」、「丙○○是我們工廠內之員工認識約二年時間，該吳某
      沒有搬運東西，失竊時吳某坐在公司樓梯口喝酒，於那對男女搬運東西完畢後
      ，吳某告訴我說，不要說出去，此句話」（見偵查卷第十四頁正面），又於原
      審調查中證稱：「在晚上八點多我從外面回來時，有看到現在庭上的庚○○及
      彭秀琴開著一輛綠色的小貨車，他們已經開車停在那裡，並且已經有搬一些鐵
      板、碎鐵、鐵條等上車，當時還有一個年約五、六歲的小男孩坐在小貨車前座
      ，因為我是外國人，所以沒有馬上阻止，一直到隔天早上才跟主管講，我當時
      大約站在那裡看了十幾分鐘，然後就回宿舍，我回到宿舍以後，他們仍然在搬
      ，我當時剛回工廠時，有看到丙○○幫忙拿小塊鐵片及碎鐵上那小貨車，後來
      丙○○就去邊喝酒，我看了十幾分鐘以後就回宿舍了，當天工廠上班，不過我
      不記得是否為假日，我是下班後出去，然後再回到工廠看到上述情形，我當天
      經過那裡，所以不曉得他們是否有載一車以上的東西」等語（見原審卷第四十
      二頁、第四十三頁），綜合上開證人所述，由被告庚○○及戊○○基於竊盜之
      犯意聯絡，於八十九年六月四日下午四時許，被告庚○○駕駛車號ＨＳ─六六
      五三號自用小貨車進入工廠，共同竊取小塊鐵片及碎鐵後離去（即第一次竊盜
      犯行），接續於晚上七時許再進入工廠，共同竊取鍍鋅角鐵、鋼板及水泥模具
      ，得手後約於晚上八時三十分許離開（即第二次竊盜犯行，應以八點時曾經看
      錶之證人阿庭所證述之時間較為可信），洵可認定。而被告丙○○乃以幫助之
      犯意而參與犯罪（竊盜罪）構成要件之行為，亦屬共同正犯。至於上開證人之
      陳述中：１‧對於被告庚○○夫婦接續於晚上再至工廠行竊，何時離開乙節，
      證人阿傑稱晚上八時三十分始回工廠見到被告在行竊，到九時三十分才離去，
      阿男及羅那空均稱被告庚○○夫婦直到二十一時三十分才搬運完畢離開，核與
      證人阿庭所言，八時三十分被告已將車停在工廠外，與丙○○聊天一會就走，
      渠等證詞互有出入；２‧對於被告丙○○有無參與搬運乙節，阿傑稱被告庚○○夫婦於八十九年六月四日下午四時許一進來工廠內就直接搬地上一些廢鐵上
      車，伊看見丙○○一邊幫他們搬，一邊和他們比手畫腳，講一些事情，而其他
      證人則未有此供述，至於當日晚上丙○○有無參與搬運，證人阿庭於原審調查
      中、羅那空於警訊及原審調查中均證稱丙○○有幫忙他們拿小鐵條上車，而阿
      男、阿傑則無此供述。惟按證人之陳述有部分前後不符，或相互間有所歧異時
      ，究竟何者為可採，法院仍應本其全部證據調查所得之心證予以斟酌，非謂一
      有不符或矛盾，即應認其全部均為不可採信；尤其關於行為動機、手段及結果
      等細節方面，證人之證言，有時亦有渲染之可能；然其基本事實之陳述，若果
      與真實性無礙時，則仍非不得予以採信。查上開證人之陳述雖有部分前後不符
      ，或相互間有所歧異，然關於被告等第二次竊盜犯行之時間，本院認應以八點
      時曾經看錶之證人阿庭所證述之時間較為可信，已如前述。另關於被告丙○○
      有無參與搬運乙節，因證人未必在「同一時段」經過案發地點而全程目擊，證
      人所陳僅其所見當時之事實，故斷不能以未目擊之證人無此證述，據以否定目
      擊證人證述之真實性。因此，關於第一次竊盜犯行部分，不能以除阿傑以外之
      其他證人未有此供述，遽行否定目擊證人阿傑之證述；關於第二次竊盜犯行部
      分，亦不能以證人阿男、阿傑無此供述，遽行否定目擊證人阿庭、羅那空之證
      述內容，乃屬當然。
（三）查共益水泥製品廠面臨三峽介壽路三段，對面有商店一家，廠區可區分前廠房
      、後廠房，中間有二層樓建物乙棟，二樓為泰勞宿舍區，一樓為被告丙○○之
      水泥製品工作區，失竊之鋼板一百六十塊、模具三組置放於前廠房內，前廠房
      西南邊側有一連外道路，可自工廠大門直通後廠房，後廠房前段設有一通路，
      後廠房外右方（即西南方）泰工切鐵區○○○○○路至後廠房外左方（即東北
      方）失竊之鍍鋅角鐵四十支堆放處，後廠房內通路前方為泰工燒鐵區，後方為
 泰工水泥製品生產區，廠區○○○○道路可直達泰工切鐵區，泰工切鐵區○○○○道路，有共益水泥製品廠平面示意圖乙紙在卷足憑，又據證人即共益水泥
      製品廠廠長己○○稱：星期日下午四時有看到車子進來．．．三個泰勞在做水
      泥製品，水泥製品是在被告丙○○的後方，有二個泰勞在銲鐵的工作區做銲鐵
      等語，足見在後廠房內通路前方為泰工燒鐵區銲鐵之泰勞，可見到廠區○○道
      路之動態，在連外道路進出，可見到前廠房內之作業情形，而搬運鍍鋅角運需
      經連外道路，由後廠房內通路右方進入，穿過後廠房，至後廠房外左方（即東
      北方）鍍鋅角鐵四十支堆放處，則在後廠房內通路前方燒鐵區及後方水泥製品
      生產區工作之泰工均可觀見被告庚○○及戊○○搬運鍍鋅角之動態，另鋼板、
      空心磚製造模具置放在前廠房內，有工作的機台擋著，在後廠房作業之泰勞固
      然看不到前廠房內搬運鋼板、空心磚製造模具情況，惟本件案發之日為例假，
      泰勞採彈性加班，利用廠區○○○○道路進出之泰勞，自可目睹前廠房內之作
      業情形，且被告庚○○係將車輛停放在連外道路，自前廠房內將鋼板、空心磚
      製造模具搬運上車，在後廠房加班之泰勞亦可瞧見其動態，是被告所辯鋼板、
      空心磚製造模具在廠房內，有工作的機台擋著看不到，泰勞沒有看到被告在搬
      ，不足以證明係被告行竊云云，委無足採。
三、關於被告辯解之判斷：
（一）辯護人為被告辯護稱：證人己○○所提出五名泰勞名單，證人查德利在警、偵
      及原審均未製作筆錄，泰勞之警、偵訊及原審筆錄之翻譯均係告訴人公司之翻
      譯，非外事警察局的通譯，故渠等翻譯難免有偏頗之虞，再則警訊筆錄非經翻
      譯員朗讀給泰勞聽無訛後始簽名，而係交付給翻譯員親閱或交給泰勞讀閱後無
      訛簽名，翻譯員並非被偵訊者，筆錄內容是否有誤應以被偵訊人意思為主，非
      以翻譯員意思，且被偵訊人即泰勞並不認識國字又如親閱，故泰勞在警、偵及
      原審製作筆錄有瑕疵，不足採信云云。惟查：
      １‧證人丁○○於本院調查時到庭證稱：因為當時派出所只有要求三個泰勞去
          作證，在地院也是由目擊泰勞出庭作證的，那些泰勞出庭作證有具結，知
          道偽證要處罰七年以下有期徒刑，出庭的泰勞有說，事後被告庚○○有要
          求那些目擊泰勞不要出來作證云云（見本院卷第四十二頁）。當時警方僅
          要求三名目擊證人（泰勞）作證，因此證人己○○雖提出五名泰勞名單，
          卻僅有三名泰勞之筆錄，並無違常情，尚不得執僅有三名泰勞之筆錄等情
          ，否定證人證言之真實性。
      ２‧前開泰勞於偵查中之證言乃經由「一申國際股份有限公司」通譯人員趙有
          學（為羅那空）、李亞臻（為阿傑、阿男）之翻譯（見偵查卷第十三頁反
          面、第十五頁、第十七頁反面），並非告訴人公司之翻譯人員，並無積極
          證據足證渠等翻譯有偏頗之虞；又前開泰勞既不識中國文字，僅經前開被
          訊問之泰勞親閱警訊筆錄，尚無從使之明瞭警訊筆錄記載內容正確與否，
          是前開泰勞在警訊時所製作之筆錄，固有辯護人所指述之瑕疵。然前開證
          人即泰勞業經分別在偵查、原審調查時另行到庭結證屬實，並由原審命渠
          等與被告當庭對質，應認已補正警訊筆錄製作上之瑕疵。
      ３‧又辯護人對於泰勞不懂國語乙節所提出之質疑，證人丁○○則證稱：從泰
          勞的身體語言，可以看出來，就是因為那些泰勞不會聽國語，才要翻譯，
          而在警訊出庭作證的三人均已回國了，因那些泰勞三年期滿離境已回去，
          當時有讓那些泰勞與被告對質過等語（見本院卷第四十二頁）。足徵前開
          泰勞因不會聽國語，乃需通譯人員之翻譯，惟人類除語言、文字外，仍有
          相通之身體語言，藉此身體語言可以看出欲表達之意思，被告丙○○與泰
          勞間之溝通，亦復如是，
          自不得僅以泰勞不懂國語，而否定渠等與他人藉由身體語言所傳達意思之
          能力，所辯亦無可採。
（二）又被告庚○○於原審調查時迭稱：八十九年六月四日當日伊沒有看到丙○○云
      云（見原審卷第二十九頁、第四十一頁），被告丙○○則供稱：八十九年六月
      四日十五時許，伊就在工廠內喝酒，伊沒多久伊就返家休息，：：伊當時沒有
      在工廠，伊都在家裡睡覺云云（見偵查卷第七頁反面、原審卷第二十九頁）。
      惟被告庚○○於本院調查時卻到庭供稱：伊有進去工廠，有找到被告丙○○，
      被告丙○○跟伊說「阿山」已離職了等語（見本院卷第四十一頁、第五十七頁
      、第九十八頁），被告丙○○亦配合供稱：被告庚○○問伊，說要找「阿山」
      ，伊說已離職，當時伊喝酒醉，因那時是休息時間，伊就去休息了云云（見本
      院卷第五十八頁）。查被告庚○○及丙○○二人就當時有無見面，於原審及本
      院調查中之供詞已然不一，且渠等翻異前供之時點一致等情，不無勾串之嫌。
      是被告丙○○所辯：伊當時沒有在工廠，伊都在家裡睡覺云云，顯不足採。
（三）本件被告行竊時間係於下午四時及晚上七時許接續為之，其間相隔三小時許，
      縱被告庚○○夫婦所辯：渠等當日晚上六時許與其子在家中共進晚餐屬實，亦
      不足為被告庚○○夫婦有利之認定，矧證人即被告庚○○夫婦之子翁定堂於本
      院調查時到庭證稱：八十九年六月四日伊沒有上班，整天在家。被告庚○○夫
      婦中午吃完飯，約二、三點就出去了，約五點多回家，約六點多吃飯。那天有
      吃魚（白鯧）用煎的、控肉、Ａ菜、玉米燉排骨湯等語（見本院卷第六十一頁
      ）。然證人翁定堂之證言僅可證明被告庚○○夫婦當日確在家中與其共進晚餐
      （即晚餐時間在家），並不足為被告庚○○夫婦於案發當時不在場之證明。況
      據其證述，被告庚○○當日外出而不在家中之時間，適正與案發之時間相符，
      益證被告庚○○於案發當時確實不在家中。且證人翁定堂與被告庚○○夫婦二
      人有至親之誼，其所為被告戊○○案發當晚並未外出之證言，難免偏頗，不足
      採信。
（四）至於失竊鋼板一百六十塊（規格：長520mm×寬760mm×：長270mm×寬5mm×厚
      5mm ）及空心磚製造模具三組重量為何？據證人己○○於本院調查中陳稱：鋼
      板一塊約三十幾公斤，鍍鋅角鐵一支約五到七公斤，空心磚製造模具一組很重
      沒有秤過，約有七十到八十公斤，要二個人搬。」等語（見本院卷第五十八頁
      ），雖空心磚製造模具一組，約有七十到八十公斤重，惟以被告庚○○及戊○○二人合力搬運上車，一人承重力約三十五至四十公斤應無超出負荷，自難據
      此認被告無竊取之事實，是被告庚○○及戊○○辯護人辯稱「案發當天約五點
      多回家被告戊○○即準備做晚餐，被告戊○○即未出外，而被告庚○○則是在
      吃晚餐過後出外，隨即在八點多回來」；又稱「被告戊○○身體瘦弱，又脊椎
      受傷，根本無法使力，而案發當天身體不適，只坐在車上等，根本未下車，被
      告庚○○一人亦無法搬運上開物品」云云，均無可採。
（五）按證人之陳述有部分前後不符，或相互間有所歧異時，究竟何者為可採，法院
      仍應本其全部證據調查所得之心證予以斟酌，非謂一有不符或矛盾，即應認其
      全部均為不可採信；尤其關於行為動機、手段及結果等細節方面，證人之證言
      ，有時亦有渲染之可能；然其基本事實之陳述，若果與真實性無礙時，則仍非
      不得予以採信。經查：
      １‧證人阿庭於原審調查時證稱：「在當天晚上八點多我還在工廠銲鐵，結果
          就看到現在庭上的庚○○及戊○○開著一輛小貨車，他們就在我旁邊把鐵
          條、鐵塊等搬上車，一直到他們二人要離開時，我才看到丙○○幫忙他們
          拿小鐵條上車，他們大約是晚上七點左右開車進來工廠，然後就一直搬，
          我在八點時還有看一下錶，然後在八點半時，他們搬完後就先把車子開到
          工廠外面停著，然後在工廠內騎樓下和丙○○聊天，他們聊了一會就走了
          ，當天我只看到他們載這一次」（見原審卷第四十四頁）。惟證人己○○
          於本院調查時所述：「在灌製水泥製品的地方的泰勞羅那空、阿庭、阿男
          都有看到」等語（見本院卷第五十七頁），與證人阿庭於原審所證述伊當
          時在「銲鐵」之情形不符。查證人己○○於本院調查時所述之當時情形，
          無非依據泰勞向其所為之報告，而因泰勞名字不易記憶極易混淆人別，故
          應以證人阿庭「自己」於原審調查時所為之證述為可採。而證人己○○因
          混淆泰勞名字所產生之證言疏失，尚不影響證人阿庭及己○○證言之真實
          性。
      ２‧又觀諸證人己○○之證言：「有五個泰勞看到：：根據泰勞的描述，他們
          看到車子進來之後，有二個人先去搬鍍鋅角鐵四十支，是放在露天的，鋼
          板一百六十塊、空心磚製造模具三組是在廠房內，有工作的機台擋著看不
          到，泰勞沒有看到他們在搬。：：泰勞有說車子是停放在廠區○○○道路
          上，這時有三個人看到在搬東西，他們在搬東西到車上，那些泰勞不敢過
          去看，當時那些泰勞有看到丙○○有接近車輛有沒有搬不知道」云云（見
          本院卷第五十六頁、第五十七頁、第六十頁），復參以證人己○○當庭所
          繪製現場圖，鋼板及空心磚模具置放在廠房內，又有工作的機台擋著看不
          到，故證人己○○證述泰勞在渠等「工作位置」無法見到被告等搬運之情
          形，應屬實情。惟案發當日為周日，泰勞採彈性加班，偶而利用連外道路
          至工廠對面商店買東西，必然會經過放置鐵板及空心磚製造模具之廠房，
          則渠等目擊被告等搬運鐵板及空心磚製造模具等情，亦屬事理之常。此外
          ，被告車輛停放在廠房沿外道路，路人雖皆可目睹，然路人既非該竊盜案
          之被害人，僅目睹被告等從事搬運物品之行為，豈知被告等正實施竊盜犯
          行？辯護人為被告辯稱：若被告等確有竊盜行為，豈有如此明目張膽之理
          云云，尚無足取。
      ３‧證人阿傑於警訊中證稱：「這時我看見丙○○一邊幫他們搬，一邊和他們
          比手劃腳講一些事情，沒多久那一對男女就駕車離去，：：到了晚上二十
          時三十分左右，我和另一位泰勞叫 KHUTROM外出理髮回來時，又看見那一
          對男女和小孩正在搬運公司的鋼板和鍍鋅角鐵，而丙○○則在一旁樓梯口
          喝酒，一直到晚上二十一時三十分許，那一對男女和小孩才駕車離去」（
          見偵查卷第十五頁反面）。據阿傑所稱：晚上八時三十分始回工廠見到被
          告在行竊到九時三十分才離去，而依證人阿庭所言，八時三十分被告已將
          車停在工廠外，與丙○○聊天一會就走，渠等證詞顯然互異。惟查，證人
          阿庭因曾看錶確定時間，故其所證述之「時間」應較為可信，已如前述；
          而證人阿傑對於「時間」所為之證述，或出於推斷而與事實有所出入，尚
          不得遽予採信。
      ４‧證人阿男於警訊時證稱：「四日二十時許，我及另兩名外勞從工廠外面進
          入廠內時，正看見丙○○及下午所見之一對男女正搬運公司之鋼板及鍍鋅
          角鐵上車，直到二十一時三十分才搬運完畢離開」、「吳某沒有搬東西，
          那對男女在搬東西時，吳某正坐在公司樓梯口喝酒，直到那對男女搬運東
          西完畢後，吳某告訴我們說不要說出去」（見偵查卷第十八頁）。關於吳
          阿忠有無參與搬運乙節，證人阿男前則稱有，後則稱沒有，固有所矛盾，
          惟對照其於偵查中之證述：「丙○○有幫忙」等語（見偵查卷第四十頁反
          面），已足證被告丙○○當時確有幫忙搬運（惟被告丙○○未必全程參與
          搬運，因此造成證人對其有無搬運之前後證述不一）。且證人阿男既非唯
          一目擊之證人，綜觀所有目擊證人之證詞，應可得被告丙○○當時確有幫
          忙搬運之確信，自不因證人阿男之前後供述有所矛盾，即動搖本院依據全
          部卷證所得之心證。
      ５‧證人羅那空於警訊時證稱：「八十九年六月四日下午十六時左右，我看見
          一輛小貨車號ＨＳ－六六五三，進入工廠內下車：：他們一進來工廠就直
          接搬工廠地上一些廢鐵上車：：丙○○有叫我們將看到的事情不要說出去
          ，到了晚上二十時左右我到外面買東西回到工廠時，又看見那一對男女和
          小孩子正在搬運公司的鋼板和鍍鋅角鐵，而丙○○則去距離十公尺左右的
          樓梯口喝酒，一直到晚上二十一時三十分左右那對男女和小孩才駕車離去
          」、「四日二十時許我及另兩名外勞從工廠外面進入廠內時正看見丙○○
          樂下午看見那對男女正搬運公司之鋼板及鍍鋅角鐵上車，直到二十一時三
          十分才搬運完畢離開」、「丙○○是我們工廠內之員工認識約二年時間，
          該吳某沒有搬運東西，失竊時吳某坐在公司樓梯口喝酒，於那對男女搬運
          東西完畢後，吳某告訴我說，不要說出去，此句話」（見偵查卷第十一頁
          反面、第十四頁正面）。又稱：「在晚上八點多我從外面回來時，有看到
          現在庭上的庚○○及戊○○開著一輛綠色的小貨車，他們已經開車停在那
          裡，並且已經有搬一些鐵板、碎鐵、鐵條等上車，當時還有一個年約五、
          六歲的小男孩坐在小貨車前座，因為我是外國人，所以沒有馬上阻止，一
          直到隔天早上才跟主管講，我當時大約站在那裡看了十幾分鐘，然後就回
          宿舍，我回到宿舍以後，他們仍然在搬，我當時剛回工廠時，有看到吳阿
          忠幫忙拿小塊鐵片及碎鐵上那小貨車，後來丙○○就去邊喝酒，我看了十
          幾分鐘以後就回宿舍了，當天工廠上班，不過我不記得是否為假日，我是
          下班後出去，然後再回到工廠看到上述情形，我當天經過那裡，所以不曉
          得他們是否有載一車以上的東西」（見原審卷第四十二頁、第四十三頁）
          。證人羅那空雖證稱是下班後八點多自外回來路過工廠才見到被告，只看
          了十幾分就回宿舍，固無法知悉被告等搬至九時三十分才離去，然泰勞等
          既然同宿共居，難免論及此事始末，方有此「九時三十分」之傳聞證述，
          故此「九時三十分」之傳聞證述乃為本院所不採。至於丙○○有無參與搬
          運乙節，證人羅那空在警訊中稱丙○○未搬運，在原審則稱丙○○幫忙搬
          小塊鐵片及碎鐵固有所矛盾，惟對照其於偵查中之證述：「丙○○有幫忙
          」等語（見偵查卷第四十頁反面），已足證被告丙○○當時確有幫忙搬運
          （惟被告丙○○未必全程參與搬運，因此造成證人對其有無搬運之前後證
          述不一，已如前述綜觀前開證人之所陳，應可得被告丙○○當時確有幫忙
          搬運之確信）。
      ６‧末查，證人己○○證稱：「丙○○不會說國語」云云，證人丁○○證稱：
          「泰勞不會聽國語」云云，則丙○○如何告訴泰勞「不要說出去」等情。
          證人己○○於本院調查中陳稱：「（問：被告丙○○是否有警過泰勞不要
          多管閒事？）泰勞有在派出所有跟我們反應，被告丙○○叫我們泰勞不要
          管。那些泰勞會講一點國語，但被告丙○○不會講國語，會聽一點。但泰
          勞有說看到丙○○有接近車輛，鋼板、空心磚製造模具是在廠房內，有工
          作的機台擋著看不到，泰勞沒有看到他們在搬，但有看到搬東西到車上的
          情形，因為那些泰勞不敢過去看」云云（見本院卷第六十頁）。再者，該
          等泰勞到臺灣工作時間甚長，對於我國語言應有相當程度之認識，證人林
          柏俊就其個人認知「泰勞不會聽國語」所為之證述，或與實情有所出入，
          不能盡信。況證人丁○○則證稱：「從泰勞的身體語言，可以看出來」云
          云（見本院卷第四十二頁），足可推知該等泰勞應可略通國語，在語言不
          甚通曉之情形下，除有明確翻譯之必要外，泰勞與我國人間之溝通，多以
          粗淺「語言」配合「身體語言」為之，況被告丙○○與該等泰勞認識已約
          二年（見偵查卷第十八頁），自不可能事事均經由通譯人員之翻譯而一同
          工作，故不得以不甚通曉「語言」為由，為被告丙○○有利之證明。
（六）綜上所述，本件事證已臻明確，被告三人犯行均洵堪認定。
四、按「刑法上之幫助犯，係僅指對於正犯之犯罪行為予以助力而未參預實施者而言
    ，如果就構成犯罪事實之一部已參預實施，即屬共同正犯」，最高法院十九年度
    上字第一九八四號著有判例；次按「刑法第三百三十八條第一項第四款所稱結夥
    三人，係指實施中之共犯確有三人者而言，若其中一人僅為教唆犯，即不能算入
    結夥三人之內」，最高法院二十三年度上字第二七五二號著有判例；再按「刑法
    分則或刑法特別法中規定之結夥二人或三人以上之犯罪，應以在場共同實施或在
    場參與分擔實施犯罪之人為限，不包括同謀共同正犯在內」，最高法院七十六年
    度台上字第七二一○號著有判例。由此足知刑法第三百二十一條第一項第四款所
    稱「結夥」，重在參與犯罪之共犯是否有「共同實施」犯罪或「在場參與分擔實
    施」犯罪之行為。查被告丙○○以幫助之犯意而參與犯罪構成要件之行為，即非
    幫助犯而屬共同正犯，且其既有「在場參與分擔實施」犯罪之行為，揆諸前開說
    明，應符合「結夥」之要件。核被告三人所為，均係犯刑法第三百二十一條第一
    項第四款之結夥三人以上竊盜罪；被告庚○○與戊○○二人間，有犯意聯絡與行
    為分擔，均為共同正犯，被告丙○○參與實施上開竊盜罪之構成要件該當行為，
    亦為共同正犯，公訴意旨原認被告等係普通竊盜罪且丙○○僅成立幫助犯，容有
    誤會，法條。末查被告庚○○前曾於八十五年間，因搶奪案件，經法院判處有期
    徒刑五月，緩刑四年確定，嗣經撤銷緩刑，於八十八年九月十三日入監服刑，甫
    於八十九年二月十二日執行完畢，有臺灣高等法院檢察署刑案紀錄簡覆表一份在
    卷可查，其於有期徒刑執行完畢後五年內，再犯本件有期徒刑以上之罪，為累犯
    ，應依刑法第四十七條規定加重其刑。
五、原審予以論罪科刑，固非無見。惟查：（一）被告等行竊之次數為「二次」，時
    間分別為八十九年六月四日下午四時許（第一次竊盜犯行），及同日晚間七時許
    至八時三十分許（第二次竊盜犯行）。原判決認定被告等之犯罪時間係自八十九
    年六月四日下午四時許起至當日晚間八時三十分止，長達四小時；及行竊次數僅
    「一次」之認定，尚有未洽；（二）又被告等之犯行應構成結夥三人竊盜之加重
    竊盜罪。而原判決卻僅論以共同竊盜罪，且對於被告等之犯行是否符合結夥三人
    竊盜等情，並未加以論斷，亦有未洽。被告上訴意旨，仍執陳詞，空言否認犯行
    ，雖無理由；檢察官上訴意旨，指摘被告等之犯行應構成結夥三人竊盜之加重竊
    盜罪，則為有理由。原判決既有前述可議之處，即屬無可維持，應由本院予以撤
    銷改判。爰審酌被告三人為貪圖私利，竟共同擅自竊取他人財物，非但使被害人
    蒙受鉅額損失，亦危害社會治安，並參酌彼等犯罪手段、所生損害及犯罪後均猶
    飾詞矯辯態度不佳等一切情狀，分別量處如主文第二項所示之刑，以示懲戒。末
    查被告行為後，刑法第四十一條業於九十年一月十日修正公布，並於同年月十二
    日生效，其中就得易科罰金之罪之範圍，由舊法所定之「犯最重本刑為三年以下
    有期徒刑以下之刑之罪，而受六月以下有期徒刑或拘役之宣告」者，擴張為新法
    所定之「犯最重本刑為五年以下有期徒刑以下之刑之罪，而受六月以下有期徒刑
    或拘役之宣告」者，本件被告戊○○、丙○○所犯之竊盜罪，既屬「最重本刑為
    五年以下有期徒刑以下之刑之罪」，且彼等宣告刑亦均屬「六月以下有期徒刑之
    宣告」者，自應適用修正後之刑法第四十一條第一項規定，併為易科罰金之諭知
    ，併此敘明。
六、如事實欄所載之ＨＳ─六六五三號自用小貨車一輛，雖係供被告三人犯上開竊盜
    罪所用之物，惟該輛自用小貨車並非被告三人所有者，業據被告庚○○陳明在卷
    ，並有車籍作業系統查詢認可資料影本一份在卷足憑，爰不併為沒收之諭知，附
    此說明。
七、至於證人羅那空（PLESRI  RONAKORN）於原審審理時雖另證稱被告庚○○及戊○○二人於本件案發前一、二個月之某日下午四、五時，曾駕車進入乙○○○○載
    運碎鐵離去云云（見原審卷第四十二頁、第四十三頁），證人阿庭（ FAIKLANG
    TEM）亦於原審審理時證稱被告庚○○及戊○○二人於本件案發前之八十九年四
    月初及五月初，曾先後駕車進入乙○○○○載運角鐵、小鐵片及鐵板離去云云（
    原審卷第四十四頁）。惟查，證人即擔任乙○○○○之經理丁○○於本院調查中
    陳稱：「（問：以前被告庚○○有無去你工廠？）在八十七年間，在泰勞工作區
    的灌製水泥製品右後方，阿三有找被告庚○○去載廢鐵，並清除那個地方的廢鐵
    ，並將費鐵載離廠區」（見本院卷第五十九頁），「（問：泰勞有說案發前一、
    二個月之某日下午四、五點，被告庚○○曾開車進入內載運碎鐵？（提示並告以
    要旨）廠內是有一些碎鐵，工廠能用就用，不能用就處理掉，這是本案發生以前
    允宜變更起訴的事情碎鐵是公司的廢料，是公司請阿三，找人來處理的」（見本
    院卷第六十頁）。另質諸被告二人均堅陳彼等並未竊取乙○○○○之物品，且核
    證人PLESRIRONAKORN及FAIKLANG TEM二人就此部分指述之內容，亦有諸多模糊歧
    異之處，自難僅以彼等此部分具有瑕疵之籠統證詞，遽認被告庚○○及戊○○另
    涉有此部分竊盜犯行，併此敘明。
據上論斷，應依刑事訴訟法第三百六十九條第一項前段、第三百六十四條、第二百九
十九條第一項前段、第三百條，刑法第二十八條、第三百二十一條第一項第四款，第
四十一條第一項，判決如主文。
本案經檢察官沈明彥到庭執行職務。
中      華      民      國     九十     年      六      月    二十二    日
                              臺灣高等法院刑事第二十二庭
                                  審判長法  官  許  正  順
         法  官  林  明  俊
                                        法  官  邱  同  印
右正本證明與原本無異。
不得上訴。
                                        書記官  莊  昭  樹
中      華      民      國     九十     年      六      月     二十七   日


司法院資訊處製作；財團法人民間司法改革基金會備份。
